最高法院刑事裁定　　　　　　　　　　111年度台抗字第471號
抗　告　人　許力元



上列抗告人因違反廢棄物清理法案件，不服臺灣高等法院中華民
國111年2月25日駁回再審聲請之裁定（110年度聲再字第561號）
，提起抗告，本院裁定如下：
    主  文
抗告駁回。
    理  由
一、按刑事訴訟法第420條第1項第6 款規定：有罪判決確定後，
    因發現新事實或新證據，單獨或與先前之證據綜合判斷，足
    認受有罪判決之人應受無罪、免訴、免刑或輕於原判決所認
    罪名之判決者，為受判決人之利益，得聲請再審。同條第 3
    項規定：第1項第6款之新事實或新證據，指判決確定前已存
    在或成立而未及調查斟酌，及判決確定後始存在或成立之事
    實、證據。準此，依此原因聲請再審者，應提出具體之新事
    實或新證據，由法院單獨或綜合案內其他有利與不利之全部
    卷證，予以觀察、判斷，客觀上能否令人形成得合理相信足
    以推翻原確定判決所確認之事實，或鬆動其事實認定之重要
    基礎，而影響於判決之結果者，始足該當；倘僅就卷內業已
    存在之證據資料，對於法院取捨證據之職權行使，徒憑己意
    為指摘，或對證據之證明力持相異之評價，即與上開要件不
    合，自不能遽行開啟再審，而破壞判決之安定性。又再審及
    非常上訴制度，雖均為救濟已確定之刑事判決而設，惟再審
    係為確定判決有認定事實錯誤而設之救濟程序，非常上訴程
    序則在糾正確定判決之法律上錯誤，如認確定判決有違背法
    令情事，則應依非常上訴程序循求救濟。
二、本件原裁定就抗告人許力元對於原審法院110年度上訴字第3
    07號確定判決（下稱原確定判決）聲請再審意旨略以：（一
    ）抗告人承租本案土地之前，林芳擔任負責人之遠征工程有
    限公司（下稱遠征公司）已承租土地長達5 年，並在其上非
    法搭建鐵皮屋及掩埋廢棄物，垃圾數量達2,000 多噸，此有
    現場照片可證（即聲證2 ）。足認原確定判決所依憑證人林
    芳之證詞虛偽不實。（二）依元榮實業有限公司（下稱元榮
    公司）與塔特有限公司於民國107年3月16日簽訂之拆除協議
    （即聲證1 ）所載，應由元榮公司負責拆除之對象，為位在
    新北市○○區○○路0段00000號之鐵皮屋1 幢，至於「現場
    混合物垃圾」（數量2,156 米），則為舊有房客所棄置。由
    此，足見系爭新北市○○區○○段○○○段00地號土地（下
    稱43地號土地）上堆置之廢棄物，為遠征公司及其負責人林
    芳（亦有可能為李芳興）所為，與抗告人無關。（三）證人
    林芳及李芳興均為本案之利害關係人，其等所述係為卸責誣
    攀抗告人，抗告人無資力選任辯護人，亦不知有法律扶助資
    源，又因不解「證據能力」等法律用語，始誤為同意證人林
    芳、李芳興之警詢筆錄等傳聞證據有證據能力，因而無機會
    行使對質詰問權。原確定判決未審酌前開拆除協議之內容，
    且無視證人林芳、李芳興均與本案有利害關係，竟依憑其等
    之警詢筆錄等傳聞證據，錯誤認定抗告人有非法堆置廢棄物
    之犯罪事實。為此，爰依刑事訴訟法第420條第1項第6 款、
    第421 條規定聲請再審等情。業於其理由載敘：（一）原確
    定判決依憑抗告人之供述、證人即富國建材行廠長張棕泓、
    證人即尊弘環保股份有限公司（下稱尊弘公司）業務邱福均
    、證人林芳於警詢之證述、證人李芳興、陳賜麟於警詢、偵
    查及第一審之證述、警員職務報告、現場勘查照片、本案土
    地【即新北市○○區○○段○○○段00地號（下稱25地號）
    、43地號、新北市○○區○○段○○○段00000 地號（下稱
    189-2 地號）土地】租約、新北市政府環境保護局（下稱新
    北市環保局）000 新北市○○○字第00號廢棄物清除許可證
    、元榮公司廢棄物清除計畫書、富國建材行乙級事業廢棄物
    處理場清運車輛進廠處理運送文件、元榮公司事業廢棄物營
    運申報紀錄、元榮公司與富國建材行土木或建築廢棄物混合
    物委託處理合約、尊弘公司請款明細表、乙級事業廢棄物處
    理場清運車輛進場處理運送文件、行政院環境保護署環境督
    察總隊北區環境督察大隊稽查督察紀錄、新北市環保局新北
    環保稽查重案組檢附之稽查紀錄清單、複查紀錄清單、元榮
    公司案件歷程、稽查歷程、元榮公司廢棄物清理現況說明、
    現場採證照片等證據，認定抗告人為元榮公司負責人，明知
    元榮公司經新北市環保局核發之清除許可證，僅可從事一般
    廢棄物與一般事業廢棄物之「清除」業務，不得從事廢棄物
    之「貯存」、「處理」，竟基於非法從事廢棄物貯存、處理
    之犯意，先後於：①107 年2月4日起，以每月新臺幣（下同
    ）3 萬元，向李芳興承租25地號土地；②同年6月1日起，以
    每月5萬5,000元，向李芳興承租43地號土地；③同年8 月起
    ，以每月3萬7,500元，向不知情之陳賜麟承租189-2 地號土
    地，並以元榮公司名義，以每車次2,500 元之對價，收受不
    特定清除業者以6.5 噸貨車載運夾雜有廢木材、廢塑膠、廢
    布及土石砂土等之土木或建築廢棄物混合物。計於同年3至5
    月間，在25地號土地收受堆置約40車次之土木或建築廢棄物
    混合物；同年6至7月間，在43地號土地收受堆置約100 車次
    之土木或建築廢棄物混合物；同年8至10月間，在189-2地號
    土地收受堆置約40車次之土木或建築廢棄物混合物，而以此
    方式非法從事廢棄物之貯存、處理行為。因認抗告人所為係
    犯廢棄物清理法第46條第4款前段之未依同法第41條第1項規
    定領有廢棄物處理許可文件，從事廢棄物貯存、處理罪。核
    其論斷，俱有卷存證據資料可憑，亦與證據法則、經驗法則
    、論理法則無違。（二）且查：⑴聲請再審意旨（一）固指
    摘證人林芳之證詞不實，然抗告人僅提出上開照片及拆除協
    議，並未提出原確定判決所憑林芳之證言已證明為虛偽，或
    其刑事訴訟程序不能開始或續行，非因證據不足之證據，難
    認與刑事訴訟法第420條第1項第2 款所定聲請再審之要件相
    符。⑵上開拆除協議，乃存在於原確定判決卷內之證據，且
    聲請再審意旨（二）所執43地號土地上堆置之廢棄物係林芳
    棄置乙節，業經原確定判決於其理由內說明：「證人林芳於
    警詢中證稱：『遠征公司經營項目為建築土水、管線工程等
    ，因有放置機具之需求，而向李芳興承租43地號土地，租賃
    期間至107年1月31日止。於107 年過年前，因公司積欠李芳
    興租金達26萬，李芳興就叫許力元駕駛挖土機及6.5 噸小貨
    車載運大量廢棄物到43號土地上，以威脅我搬離，並將廢棄
    物傾倒在現場，我因為害怕而搬離。』等語（見偵卷一第13
    4至136頁）。而證人李芳興亦於警詢證稱：被告許力元一開
    始承租25地號土地堆放營建工程廢棄物，之後因土地面積太
    小，又向伊承租43號土地做同類堆置、分類廢棄物。而43號
    土地上亦有林芳之前所堆置之廢棄物，伊請被告許力元在分
    類回收時，也幫忙清理分類回收，並以減免租金為代價（見
    偵卷一第49至51頁）；於原審證稱：『許力元於107年2月來
    跟我承租25地號的地，他說做廢五金回收，有給我看證照，
    我有去現場看，他確實有在做廢鐵回收，2 月底時許力元請
    求要租比較大的地，因為我同時在43地號土地租給遠征公司
    收不回來，我找到公司的負責人林芳，簽3月1日要退租，但
    是15日沒有搬走，許力元就有幫我處理林芳遲遲不搬走的事
    情，他們曾經也有發生糾紛，我是在6 月的時候才正式跟許
    力元簽43地號土地的租約，我也是有看到許力元有收營建廢
    棄物進來，他同時也有做回收，但是東西越堆越多，鄰居受
    不了，我於107年7月26日就跟許力元說不要再做了，快點處
    理走。』等語（見原審卷第177 頁）。可見43地號土地上原
    雖有遠征公司之廢棄物，但被告許力元亦有收取大量營建廢
    棄物堆置，故此並無礙於被告許力元承租43地號土地後，自
    身基於非法從事廢棄物貯存、處理之犯意，於上開時、地，
    非法從事廢棄物之貯存、處理行為之認定，故被告許力元此
    部分所辯亦非可採。」等旨（見原確定判決第6至7頁）。已
    說明證據取捨與認定犯罪事實之依據，抗告人此節係就原確
    定判決依調查證據結果所為之事實認定，再為爭執。核與刑
    事訴訟法第420條第1項第6款、第3項、第421 條等聲請再審
    要件不符。⑶聲請再審意旨（三）所指原確定判決侵害抗告
    人之對質詰問權，致事實認定錯誤乙節，核屬原確定判決認
    定事實是否違反證據法則而違背法令之範疇，亦與聲請再審
    之要件不合。⑷抗告人於原審訊問時另辯稱無非法堆置廢棄
    物之主觀犯意云云，惟元榮公司領有廢棄物清除許可證，抗
    告人為其負責人，對於廢棄物清理法令規範自不能諉為不知
    ，況其於本案前另因涉犯廢棄物清理法第46條第3 款非法提
    供土地堆置廢棄物、同條第4 款前段非法清理廢棄物等罪嫌
    ，經檢察官起訴及法院判處罪刑，且本案經新北市環保局多
    次稽查，仍繼續前開行為，足認抗告人有非法從事廢棄物貯
    存、處理之犯意甚明。（三）綜上，抗告人聲請再審意旨，
    或未提出認定原確定判決所憑證言係虛偽之證明，或係就原
    確定判決本於論理法則、經驗法則，所為證據取捨及事實認
    定，而為爭執，或係屬原確定判決有無違背法令之範疇，俱
    與刑事訴訟法第420條第1項第2款、第6款及同法第421 條所
    定聲請再審之要件不符。其聲請再審為無理由，應予駁回等
    旨（見原裁定第3至8頁）。
三、原裁定經核於法並無不合。抗告意旨猶執其在原審聲請再審
    之同一理由，依憑己意主張前揭拆除協議之內容，足證43地
    號土地堆置之廢棄物為遠征公司及負責人林芳所堆置（亦有
    可能為李芳興）；證人林芳、李芳興為利害關係人，其等卸
    責攀誣抗告人，抗告人未受辯護人協助而無機會行使對質詰
    問權；且因智識學歷低下，無法拿捏清除與處理之界線，惟
    並無主觀犯意各云云，核均係就原裁定已明白說明之事項，
    再為爭執，並泛指為違法，自難憑採。其抗告為無理由，應
    予駁回。至抗告意旨另提出所謂抗告人與李芳興間之LINE對
    話紀錄，執為主張抗告人未在43地號土地傾倒廢棄物之證明
    ，查係抗告本院後始行提出之新證據，非本院所得審酌，附
    此敘明。
據上論結，應依刑事訴訟法第412條，裁定如主文。
中    華    民    國   111    年    4     月    28    日
                  刑事第二庭審判長法  官  林  勤  純  
                                  法  官  王  梅  英  
                                  法  官  莊  松  泉  
                                  法  官  李  釱  任  
                                  法  官  吳  秋  宏  
本件正本證明與原本無異
                                  書記官
中    華    民    國   111    年    5     月    5     日